【裁判字號】    98,簡上,980
【裁判日期】    981207
【裁判案由】    詐欺
【裁判全文】
臺灣高雄地方法院刑事判決             98年度簡上字第980號
上  訴  人
即  被  告  乙○○
上列上訴人因詐欺案件，不服本院高雄簡易庭中華民國98年6 月
17日98年度審簡字第3354號第一審簡易判決（聲請簡易判決處刑
案號：97年度偵字第31710 號），提起上訴，本院管轄之第二審
合議庭判決如下：
    主  文
上訴駁回。
    犯  罪  事  實
一、乙○○於民國97年3 月20日某時，見自由時報刊登之代辦信
    用卡廣告，即撥打廣告所示電話號碼，與真實姓名年籍不詳
    自稱「王先生」之成年男子取得聯繫，「王先生」表示須提
    供金融帳戶之存摺、提款卡及提款卡密碼始可申辦信用卡，
    而乙○○雖明知社會上層出不窮之詐騙案件，不法份子經常
    利用他人之金融帳戶掩飾犯罪，避免執法人員之追究及處罰
    ，且依一般申辦信用卡之正常程序，申請人無須提供金融帳
    戶之存摺、提款卡及提款卡密碼，是其可預見「王先生」取
    得其金融帳戶之目的係為掩飾不法犯行，避免執法人員循線
    查緝，以確保犯罪所得之不法利益，竟仍基於縱有人以其金
    融帳戶實施詐欺取財犯行，亦不違背其本意之幫助犯意，於
    97年3 月24日中午某時許，在台新國際商業銀行（下稱台新
    銀行）鳳山分行申請開立帳號00000000000000號帳戶後，並
    於同日18時10分許，在高雄縣鳥松鄉○○路840 號正修科技
    大學對面之公車站，將上開帳戶之存摺、提款卡及提款卡密
    碼均交付與姓名年籍不詳自稱係「王先生」同事之弟之成年
    男子。嗣「王先生」及渠所屬詐騙集團之成員即共同基於意
    圖為自己不法所有之犯意聯絡，推由某姓名年籍不詳之成年
    成員於97年3 月24日19時許，佯裝東森購物客服人員，撥打
    電話予甲○○，詐稱甲○○先前購物時，付款方式設定錯誤
    ，隨後再由另一姓名年籍不詳之成年成員佯裝郵局人員，撥
    打電話予甲○○，要求甲○○至金融機構自動櫃員機操作以
    取消分期付款，致甲○○陷於錯誤，於同日20時27分許，至
    址設臺北市○○路○ 段385 號之台新銀行，依指示先將個人
    帳戶內之存款領出，再操作自動櫃員機，分別存入新臺幣（
    下同）2 萬元、3 萬元、3 萬元、2 萬元共4 筆款項至乙○
    ○上開台新銀行鳳山分行帳戶，接續於翌日凌晨0 時35分許
    ，以相同方式分別存入2 萬1000元、3 萬元、2000元共3 筆
    款項至上開同一帳戶，後甲○○察覺有異，始報警處理，而
    循線查悉上情。
二、案經高雄縣政府警察局移送臺灣高雄地方法院檢察署檢察官
    偵查後聲請簡易判決處刑。
    理  由
一、證據能力部分：按被告以外之人於審判外之陳述，雖不符前
    4 條之規定，而經當事人於審判程序同意作為證據，法院審
    酌該言詞陳述或書面陳述作成時之情況，認為適當者，亦得
    為證據。當事人、代理人或辯護人於法院調查證據時，知有
    第159條第1項不得為證據之情形，而未於言詞辯論終結前聲
    明異議者，視為有前項之同意，刑事訴訟法第159條之5定有
    明文。經查，被害人甲○○於警詢中之陳述，及其餘本院所
    引之傳聞證據，於本院調查證據時，檢察官及上訴人即被告
    乙○○（下稱被告）均未於言詞辯論終結前聲明異議，本院
    審酌上開筆錄作成時，並無不當取供之情形，認為以之作為
    本案之證據亦屬適當，而均具有證據能力，合先敘明。
二、訊據被告固坦承其將上開台新銀行鳳山分行帳戶之存摺、提
    款卡及提款卡密碼交付與真實姓名年籍不詳男子之事實，惟
    矢口否認有幫助詐欺取財之犯行，辯稱：我是因為要辦台新
    銀行信用卡，才會把存摺、提款卡及密碼交給對方；我是在
    交付給「王先生」當天的中午去開戶的；因為我沒有銀行往
    來之績效，所以「王先生」說要幫我辦績效，我沒有跟「王
    先生」所屬詐騙集團有任何勾結云云云云。經查：
（一）上開台新銀行鳳山分行帳戶係被告本人申請開立，被害人
      甲○○因受詐騙而存入前揭款項入被告上開台新銀行鳳山
      分行帳戶等節之事實，業據證人甲○○於警詢時證述綦詳
      （見偵字卷第20～22頁），且為被告不爭執，並有台新銀
      行97年5 月2 日台新作文字第9706302 號函檢附之開戶基
      本資料、歷史交易明細、台新銀行自動櫃員機交易明細表
      7 張、臺北市政府警察局內湖分局潭美派出所受理詐騙帳
      戶通報警示簡便格式表、受理刑事案件報案三聯單、內政
      部警政署反詐騙案件紀錄表附卷可憑（見偵字卷第12～16
      、23～27頁），此部分事實應堪認定。
（二）被告雖辯稱其係為申辦信用卡而交付上開帳戶之存摺、提
      款卡及提款卡密碼云云。惟查，金融帳戶存摺、提款卡等
      物，攸關存戶個人財產權益之保障，除非本人或與本人關
      係親密者，一般人均有妥為保管防阻他人任意使用之認識
      ，難認有自由流通之理由，縱使在特殊情況下，偶有交付
      他人使用之需，亦必深入瞭解對方身分及用途後，再行提
      供使用，方符常情，若帳戶存摺、提款卡及提款卡密碼落
      入不明人士手中，極易被利用為與財產有關之犯罪工具，
      此為吾人基於一般生活經驗所易於體察之常識，如有人不
      自己申請開立帳戶而請求他人提供帳戶存摺、提款卡及提
      款卡密碼等物，客觀上亦可預見其目的在供作不法所取得
      金錢之存入後再行轉出或領出使用，以避免身分曝光，防
      止追查，此為一般人本於一般之認知能力均甚易領會，且
      近來詐欺取財之犯罪類型層出不窮，該等犯罪，多數均係
      利用人頭帳戶作為詐騙所得款項之出入帳戶，並經媒體廣
      為披載，被告前雖在監執行10餘年，然其入監前亦為具有
      相當社會工作經驗之成年人，在監期間並自修取得大學學
      位，其智識能力與一般常人無異，且其假釋出監後，復擔
      任銷售業務工作，則其對前述情形應知悉甚詳；又一般向
      金融機構申辦信用卡之正常程序，無須申請人交付金融帳
      戶之存摺、提款卡甚至提款卡密碼，此為社會大眾所周知
      ，況被告與自稱「王先生」之男子素不相識，亦不知「王
      先生」之真實姓名或申辦信用卡之詳情為何，更不知自稱
      「王先生」同事之弟之交付對象真實身分為何，竟將其所
      申辦之存摺、提款卡連同提款卡密碼等相關資料交付他人
      ，其行徑實與常理有悖。
（三）被告陳稱其於交付上開帳戶之存摺、提款卡及提款卡密碼
      前，有自該帳戶內提領4000元，因其有想過存摺、提款卡
      及密碼均交付他人，他人即可自由運用該帳戶，其無法掌
      控，故先將帳戶內之存款領出等語，然開立上開金融機構
      帳戶，不以存款5000元為必要，有本院98年11月17日電詢
      台新銀行鳳山分行之辦理刑事案件電話記錄查詢表在卷可
      參（見本院簡上卷第49頁），則其於開戶之初存入最低開
      戶金額即可，豈有多此一舉存款後復立即提領款項，是被
      告之舉亦啟人疑竇。
（四）被告供稱其當時工作不到1 個月，尚無工作上收入，僅能
      依賴家裡接濟，則被告在尚無經濟收入之情況下，是否有
      申請信用卡使用之必要，誠非無疑；再者，被告自稱以其
      當時狀況，親自向銀行申請信用卡是無法被核准的，從而
      ，被告亦明知其本身尚無力申辦信用卡，故其主觀上對於
      對方可能以非法方式或從事非法行為應有所質疑，卻仍將
      上開帳戶之存摺、提款卡及提款卡密碼交付對方。綜此，
      足認被告已可預見將上揭帳戶之存摺、提款卡及提款卡密
      碼交付他人，可能遭他人用作財產犯罪之工具，仍將該等
      帳戶資料交予「王先生」等詐騙集團成員使用，被告顯有
      幫助他人詐欺取財之不確定故意甚明。
（五）被告雖稱交付上開帳戶之存摺、提款卡及提款卡密碼翌日
      一早，就到高雄縣政府警察局鳳山分局反詐騙小組報案，
      並到地檢署找速股觀護人說明等語，經查本件並無被告向
      警方報案之紀錄，有高雄縣政府警察局鳳山分局98年11月
      6 日、高雄縣政府警察局98年11月18日函存卷可憑（見本
      院簡上卷第39、50、51頁），而堪認定；被告雖有向臺灣
      高雄地方法院檢察署速股觀護人提出報告書，有其書寫之
      報告書在卷可參（見本院簡上卷第42、48頁），惟被告係
      於98年3 月24日即將上開帳戶之存摺、提款卡及提款卡密
      碼交付他人，其於交付之初即有預見對方可能以其上開帳
      戶之存摺、提款卡及提款卡密碼從事不法行為，而不因其
      嗣後有為上開行為，認其無幫助詐欺取財之不確定故意，
      是此亦不足為被告有利之認定。
（六）綜上所述，被告辯解均無可採信，本件事證明確，被告幫
      助詐欺取財之犯行堪以認定，應依法論科。
三、被告將上開台新銀行帳戶之存摺、提款卡及提款卡密碼，提
    供予真實姓名年籍不詳之成年詐騙集團成員作為詐欺取財犯
    罪之指定匯款帳戶，乃係基於幫助真實姓名年籍不詳之成年
    詐騙集團成員詐欺取財之不確定故意，又本件詐欺取財構成
    要件行為之實施，係透過電話聯繫，使被害人存款至指定帳
    戶，實施者為前揭佯稱東森購物客服人員、郵局人員之詐騙
    集團成員，且無證據證明被告係提領被害人款項之人，是被
    告單純提供帳戶之行為僅係使犯罪者容易欺騙民眾及隱匿犯
    罪事實，要屬詐欺取財構成要件以外之行為，則被告應屬以
    幫助之意思，參與詐欺取財構成要件以外之行為，核其所為
    ，係犯刑法第30條第1 項前段、第339 條第1 項之幫助詐欺
    取財罪，並依刑法第30條第2 項之規定，按正犯之規定減輕
    其刑。原審以被告罪證明確，適用刑法第30條第1 項前段、
    第2 項、第339 條第1項 、第41條第1 項前段，刑法施行法
    第1 條之1 ，並審酌被告任意將自己之金融機構帳戶提供他
    人使用，不顧可能遭他人用以作為犯罪工具，嚴重破壞社會
    治安及有礙金融秩序，助長犯罪歪風，所為實不足取，且造
    成被害人甲○○共受有15萬3000元之損害，犯後未能坦承全
    部犯行等一切情狀，量處有期徒刑4 月，並諭知易科罰金以
    1000元折算1 日，其認事用法並無違誤，量刑亦稱妥適，被
    告上訴意旨仍執前詞，否認犯罪而指摘原判決不當，為無理
    由，應予駁回。
據上論斷，應依刑事訴訟法第455條之1第1項、第3項、第368 條
、第364條，判決如主文。
本案經檢察官李怡增到庭執行職務。
中    華    民    國    98    年    12    月    7     日
                  刑事第十六庭  審判長法  官  曾逸誠
                                      法  官  林柏壽
                                      法  官  王靖茹
以上正本證明與原本無異。
不得上訴。
中    華    民    國    98    年    12    月    7     日
                                      書記官  陳鈺甯
附錄本案論罪科刑之法條：
中華民國刑法第339 條第1 項
意圖為自己或第三人不法之所有，以詐術使人將本人或第三人之
物交付者，處5 年以下有期徒刑、拘役或科或併科1 千元以下罰
金。


司法院資訊處製作；財團法人民間司法改革基金會備份。
